【裁判字號】    89,訴,210
【裁判日期】    890831
【裁判案由】    偽造有價證券等
【裁判全文】
臺灣彰化地方法院刑事判決                          八十九年度訴字第二一號
    公  訴  人  臺灣彰化地方法院檢察署檢察官
    被      告  甲  ○
    指定辯護人  本院公設辯護人丁○○
右列被告因偽造有價證券等案件，經檢察官提起公訴（八十八年度偵緝字第四一０號
、第四一一號），本院判決如左：
    主    文
甲○意圖供行使之用，而偽造有價證券，處有期徒刑參年壹月。
偽造之發票人丙○○、發票日八十六年十月廿五日、票號0000000號、面額新
台幣參拾貳萬伍仟元及發票日八十六年十一月廿五日、票號0000000號、面額
新台幣貳拾參萬伍仟元之支票貳紙沒收。
    事    實
一、甲○於民國八十六年四月左右即替友人丙○○保管丙○○之夫邱德芳在員林信用
    合作社永靖分社所申請設立，帳號一四一─七號之空白支票簿及丙○○之印章一
    枚，其因為向乙○○○調借款項，而乙○○○又要求其需拿客票來借款，甲○竟
    未經丙○○之同意，於八十六年八月間某日，在彰化縣永靖鄉○○路○段二八七
    號  永洋輪胎行」，意圖供行使之用，偽造發票人丙○○、發票日八十六年十月
    廿五日（起訴書誤載為八十六年十一月二十五日）、票號0000000號、面
    額新台幣（以下同）三十二萬五千元及發票日八十六年十一月廿五日、票號00
    00000號、面額新台幣二十三萬五千元之支票二紙，並盜用丙○○之印章蓋
    用於前揭偽造之支票二紙之發票人處後，隨即於八十六年八月二十六日持前揭偽
    造之支票二紙，至彰化縣員林鎮○○路一五九號乙○○○住處，向乙○○○借款
    五十六萬元，乙○○○因而陷於錯誤，以為甲○所持之支票為客票，而將五十六
    萬元借予甲○。嗣乙○○○屆期提示前揭二紙支票，均因印鑑不符而不獲支付，
    乙○○○始知受騙。
二、案經被害人乙○○○訴請臺灣彰化地方法院檢察署檢察官偵查起訴。
    理    由
一、訊據被告甲○對於右揭犯行坦承不諱，核與被害人丙○○、乙○○○指訴情節相
    符，並有偽造之支票二紙及退票理由單影本二紙在卷可稽，是以本件事證已臻明
    確，被告犯行堪予認定。
二、核被告所為，係犯刑法第二百零一條第一項之意圖供行使之用而偽造有價證券罪
    。被告盜用印章之行為，為偽造有價證券之部分行為，為偽造有價證券之行為所
    吸收，又其行使偽造有價證券之低度行為，為偽造有價證券之高度行為所吸收，
    均不另論罪。被告以丙○○名義同時偽造前揭二紙支票，侵害同一之法益，為單
    純一罪。爰審酌被告犯罪之動機、目的、手段、所生損害、犯罪後之態度等一切
    情狀，量處如主文所示之刑。被告所偽造之發票人丙○○、發票日八十六年十月
    廿五日、票號0000000號、面額三十二萬五千元及發票日八十六年十一月
    廿五日、票號0000000號、面額二十三萬五千元之支票二紙，依刑法第二
    百零五條之規定，不問屬於犯人與否，沒收之。
三、另公訴意旨略以：被告甲○於八十六年間即因經濟困難，已無支付能力，竟基於
    意圖為自己不法所有之概括犯意，先於同年八月間，在彰化縣員林鎮向乙○○○
    詐借款項，致乙○○○不察，於同年八月二十一日電匯二十萬元至甲○在員林信
    用合作社永靖分社之帳戶內；嗣於同年九月四日再向乙○○○詐借十四萬三千二
    百元（亦由乙○○○電匯至甲○之上開帳戶），嗣又持案外人張滄浪所簽發之支
    票再向乙○○○詐借六十八萬九千二百元，甲○於詐得上開款項後屆期非惟未予
    償還，竟逃匿無蹤，乙○○○迭經催索無著，始知受騙，因認被告涉有刑法第三
    百三十九條第一項之詐欺取財罪嫌等語。按犯罪事實應依證據認定之，無證據不
    得推定其犯罪事實；又不能證明被告犯罪者，應諭知無罪之判決，刑事訴訟法第
    一百五十四條、第三百零一條第一項前段分別定有明文。次按，事實之認定，應
    憑證據，如未能發現相當證據，或證據不足以證明，自不能以推測或擬制之方法
    以為裁判基礎；又認定不利於被告之事實，須依積極證據，苟積極證據不足為不
    利於被告事實之認定時，即應為有利於被告之認定，更不必有何有利之證據。又
    告訴人之告訴，係以使被告受刑事訴追為目的，是其陳述是否與事實相符，仍應
    調查其他證據以資審認（最高法院三十年上字第八一六號、四十年臺上字第八六
    號、五十二年台上字第一三００號判例參照）。訊據被告甲○堅決否認有何詐欺
    乙○○○之犯行，辯稱：我自八十二年間起即陸續向乙○○○借錢，每月約借一
    至三百萬元，都是以客票與乙○○○換票，八十六年九月十二日我要去台北有告
    訴乙○○○，當天她要我將房子過戶給她，現房子已登記在她名下，我並沒有詐
    欺乙○○○之意思，只是後來週轉不靈才無法付款等語。而告訴人乙○○○陳稱
    ：被告自八十四年開始便向我借錢，每月調借金額為一百多萬至三百多萬元，之
    前被告都有借有還，但自八十六年八月開始才沒還等語，足認被告自八十二或八
    十四年間起至八十六年止，每月向告訴人調借之金額為一百多萬元至三百多萬元
    ，是以告訴人對被告之資力當知之甚詳，且被告因積欠告訴人債務亦於八十六年
    九月十二日與告訴人訂立書面契約，將被告所有位於彰化縣永靖鄉○○路○段二
    八七號之房屋、土地移轉登記給告訴人，以抵償所積欠告訴人之部分債務，此有
    被告所提之不動產預約買賣契約書影本一份在卷可稽，堪認被告於週轉不靈後仍
    積極與告訴人協商解決之道，並以被告所有之房屋、土地抵債，顯見被告並無故
    意詐欺告訴人之犯意。綜上所述，被告所辯應堪採信，本件顯係民事糾葛，此外
    復查無其他積極證據足以證明被告有何詐欺取財犯行，被告犯罪不能證明，此部
    分本應為其無罪之諭知，惟公訴人認此與起訴偽造有價證券經判決有罪部分有牽
    連犯之裁判上一罪之關係，故不另為無罪之諭知，併此敘明。
據上論斷，應依刑事訴訟法第二百九十九條第一項前段，刑法第二百零一條第一項、
第二百零五條，罰金罰鍰提高標準條例第一條前段，判決如主文。
本案經檢察官黃鼎鈞到庭職行職務。
中      華      民      國    八十九    年      八      月    三十一    日
                                          台灣彰化地方法院刑事第二庭
                                              法      官  石  馨  文
右正本證明與原本無異。
如不服本判決，應於判決送達後十日內，向本院提出上訴狀（須附繕本）。
告訴人或被害人對於判決如有不服具備理由請求檢察官上訴者，其上訴期間之計算係
以檢察官收受判決正本之日期為準。
                                              法院書記官  王  振  州
中      華      民      國    八十九    年      九      月      七      日
刑法第二百零一條
意圖供行使之用，而偽造、變造公債票，公司股票或其他有價證券者，處三年以上十
年以下有期徒刑，得併科三千元以下罰金。
行使偽造、變造之公債票、公司股票或其他有價證券或意圖供行使之用收集或交付於
人者，處一年以上七年以下有期徒刑，得併科三千元以下罰金。
刑法第二百零五條
偽造、變造之有價證券、郵票或印花稅票及前條之器械、原料，不問屬於犯人與否，
沒收之。


司法院資訊處製作；財團法人民間司法改革基金會備份。
